【裁判字號】    98,台上,3911
【裁判日期】    980709
【裁判案由】    常業詐欺
【裁判全文】
最高法院刑事判決            九十八年度台上字第三九一一號
上  訴  人  甲○○
                    號
上列上訴人因常業詐欺案件，不服台灣高等法院台中分院中華民
國九十八年五月十三日第二審判決（九十八年度上訴字第一０四
八號，起訴案號：台灣彰化地方法院檢察署九十七年度偵字第三
一一三號），提起上訴，本院判決如下：
    主  文
上訴駁回。
    理  由
按刑事訴訟法第三百七十七條規定，上訴於第三審法院，非以判
決違背法令為理由，不得為之。是提起第三審上訴，應以原判決
違背法令為理由，係屬法定要件。如果上訴理由書狀並未依據卷
內訴訟資料，具體指摘原判決不適用何種法則或如何適用不當，
或所指摘原判決違法情事，顯與法律規定得為第三審上訴理由之
違法情形，不相適合時，均應認其上訴為違背法律上之程式，予
以駁回。又依刑事訴訟法第三百五十條、第三百六十一條、第三
百六十二條、第三百六十七條規定，不服地方法院之第一審判決
，提起第二審上訴者，須提出上訴書狀，並應敘述「具體理由」
，為上訴必備之程式。所稱具體理由，必係依據卷內既有訴訟資
料或提出新事證，指摘或表明第一審判決有何採證、認事、用法
或量刑等足以影響判決本旨之不當或違法，而構成應予撤銷之具
體事由，始克相當（例如：依證據法則，具體指出原判決所採證
據何以不具證據能力，或依卷證資料，明確指出原判決所為證據
證明力之判斷如何違背經驗、論理法則）；如未依上揭意旨指出
具體事由，而僅泛言或單憑當事人自我說詞，指摘原判決採證違
法、認事用法不當、判決不公、量刑過重等等，即屬未敘述具體
理由，所提第二審上訴不合法律上之程式，得不經言詞辯論，由
第二審法院予以判決駁回。再按刑事訴訟法第三百六十七條但書
增定「上訴書狀未敘述理由」，由第二審法院審判長定期間先命
補正之規定，依其文義，僅指未敘述「理由」，而非未敘述「具
體理由」，即係針對全然未敘述理由之上訴書狀所為規範，自不
包括已敘述之理由係空泛、不具體者在內，觀諸同法第三百六十
一條第三項之修正理由說明：「上訴理由是否具體，係屬第二審
法院審查範圍，不在命補正之列」，益足徵之。是第二審法院僅
須對於完全未敘述理由之上訴書狀，定期命補正；對於載有具體
或空泛（不具體）理由之上訴書狀，則無庸裁定命補正。本件上
訴人甲○○不服第一審判決論處其與陳延全、周明堂（均經判處
罪刑確定）共犯常業詐欺罪，提起第二審上訴之理由全文稱：「
被告並無與陳延全、周明堂共同基於常業詐欺之犯意聯絡而為詐
欺行為。周明堂、陳延全於警詢之陳詞並不實在。被告並未與周
明堂去收購他人之信用卡資料，此由被告與黃民賢並不相識當可
證知。而至台亞加油站部分，被告僅係受陳延全拜託，載陳延全
及施文富前往該加油站訪友，且被告當時並未下車，既不知渠等
拜訪何友人，更遑論談論何事宜。至於購物寄至被告住處，均係
被告之弟弟陳延全一人所為，被告既無犯意聯絡，亦無行為分擔
。」等語，有其上訴狀在原審卷內可稽。就此以觀，上訴人之第
二審上訴理由，顯然並未依卷證資料，明確指出第一審判決所為
採證、認事有何不當或違法之具體事由，而僅單憑其自我說詞執
以指摘，揆諸前開說明，屬未敘述具體理由，所提第二審上訴不
合法律上之程式；原審因此不經言詞辯論，逕以判決駁回之，經
核於法殊無不合。上訴意旨所謂原判決之論斷有違經驗法則、論
理法則及誤用刑事訴訟法第三百六十一條第二項、第三百六十七
條、三百七十二條規定，又未依刑事訴訟法第三百六十七條但書
規定命上訴人補正，有不適用法則之違法云云，顯係誤解上開法
定上訴第二審具體理由之涵意與相關法律規定，核與首揭得為第
三審上訴理由之違法情形，不相適合。本件上訴為違背法律上之
程式，應予駁回。
據上論結，應依刑事訴訟法第三百九十五條前段，判決如主文。
中    華    民    國  九十八  年    七    月    九    日
                      最高法院刑事第十庭
                          審判長法官  花  滿  堂
                                法官  黃  正  興
                                法官  陳  東  誥
                                法官  林  錦  芳
                                法官  洪  昌  宏
      本件正本證明與原本無異
                                      書  記  官
中    華    民    國  九十八  年    七    月   十三   日
                                                Ａ


司法院資訊處製作；財團法人民間司法改革基金會備份。
